---
title: "データの取り込み＆クリーニング"
date: "`r Sys.Date()`"
author: Sort
output: html_document
---

```{r, include=FALSE}
knitr::opts_chunk$set(warning = F,
                      message = F,
                      comment = "")
```

この記事のコードをまとめたものは[Github](https://github.com/FruitGranola?tab=repositories)にあります。

# 使用するパッケージ

```{r}
library(tidyverse) # RStudio を使うなら一番最初に読み込むパッケージ
library(magrittr) # パイプ処理用のパッケージ
library(readxl) # 今回使用するファイル形式が Excel のため、このパッケージを使用する
```

# データの取り込み

今回は Excel ファイルをダウンロードしてきて、そのまま使用する。  
ちなみに、余裕があるなら用事のあるシートだけを CSV ファイルに変換したほうが良いかも...  

`sheet = 2` : 使用するシートは 2 つ目と指定する。  
`skip = 2` : 上から 2 列目までを無視する。  
`na = "-"` : "-" を na に置き換える。

```{r}
FH <- read_excel("Data/2020_Country_and_Territory_Ratings_and_Statuses_FIW1973-2020.xlsx", sheet = 2, skip = 2, na = "-")
```

# データクリーニング

ここからデータの中身を確認して、データを整理していく。

## 各変数のclassを確認する

...1 : character  
PR...n : numeric  
CL...n : numeric  
Status...n : character  
であればOK

`str()` で各変数の class を確認してみる。

```{r}
str(FH)
```

PR...2 と CL...3 は numeric であるはずが character になっている。  
`unique()` で変数の値を確認してみる。

```{r}
FH$PR...2 %>% unique()
```

```{r}
FH$CL...3 %>% unique()
```

どうやら "2(5)" や "3(6)" のような数値でないものが混ざっているみたいだ。  
これを `if_elese()` で NA に置き換える。その後、`as.numeric()` で character から numeric に変数の class を変換する。  
ついでに、...1 は国名なので、変数名を country に変えておく

```{r}
FH %<>% 
  mutate(PR...2 = if_else(PR...2 == "2(5)", "NA", PR...2),
         CL...3 = if_else(CL...3 == "3(6)", "NA", CL...3)) %>% 
  mutate(across(c(PR...2, CL...3), as.numeric)) %>%  # 2 つの列に同時に as.numeric を施す
  rename(country = 1)                                # 1 という変数名を country に変更
```

# wide 形式を long 形式に変形する

このデータは wide と呼ばれる形式のため、tidy な R 生活を送っている人にとって非常に使いにくい。  
これを long と呼ばれる形式に変形する。

## wide の状態で行う処理

まずは"いじりたくない変数"と"いじりたい変数"で分割する。

```{r}
FH_country <- FH %>% select(country) # いじりたくない変数

FH_value <- FH %>% select(-country) # いじりたい変数
```

いじりたい変数である FH_value の変数名に年数を付けていく。  
pr_xxxx という感じにしたい。そのため、まずは stringr パッケージ（tidyverse に内包されている）の関数を使う。  

```{r}
colnames(FH_value) <-                       # 変数名に代入する
  str_replace_all(colnames(FH_value),       # 変数名の
                  c("\\.\\.\\." = "_")) %>% # 「...」を「_」に置き換える  
  str_subset("PR|CL|Status") %>%            # PR, CL, Statusと名の付く変数を対象とする
  str_replace_all(c("[0-9]" = "",           # 数字を消す
                    "PR" = "pr",            # 小文字に変更  
                    "CL" = "cl",            # 小文字に変更 
                    "Status" = "st")) %>%   # 小文字に変更
  str_c(.,  rep(setdiff(1972:2019, 1981),   # 変数名の後ろに1972~2019までの数字を付ける。あと、1981を飛ばす
                each = 3))                  # 1年につき、3つの変数があるので、3回同じ数字を付けて、次の年に行くようにする

FH_value %>% names()
```

変数名を変更し終わったら、`bind_cols()`で国名とがっちゃんこする。

```{r}
FH_wide <- bind_cols(FH_country, FH_value)
```

# long に変形する

ここでも、2 回に分けて wide から long に変形する。

まずは pr と cl を type という変数にまとめ、wide から long に変形させる。

```{r}
PR_CL_long <- FH_wide %>% 
  select(country,                         # country と
         starts_with(c("pr", "cl"))) %>%  # pr と cl で初まる変数だけを選ぶ  
  pivot_longer(pr_1972:cl_2019,           # 変換したい変数の範囲を指定
               names_to = "type",         # 「変数名(pr_1972 など)を type に入れる
               values_to = "value") %>%   # 「変数(pr_1972 など) の値」を value に入れる
  separate(type,
           into = c("type", "year"),      # type の中身を type と year 二つの変数に分ける  
           sep = "_") %>%                 # type の中身は pr_1973 のように "_" で分けられている
           drop_na()                      # 欠損値を省く

PR_CL_long %>% head()
```

つぎに st を status という変数にし、wide から long に変形させる。

```{r}
ST_long <- FH_wide %>% 
  select(country,                        # country と
         starts_with("st")) %>%          # st で初まる変数だけを選ぶ
  pivot_longer(st_1972:st_2019,          # 変換したい変数の範囲を指定
               names_to = "name",        # 「変数名(st_1972など)をnameに入れる
               values_to = "status") %>% # 「変数(st_1972など) の値」をstatusに入れる
  separate(name, 
           into = c("name", "year"),     # nameの中身(st_1972など）をnameとyear 二つの変数に分ける
           sep = "_") %>%                # nameの中身はst_1972のように "_" で分けられている
  select(-name)%>%                       # nameは不要なので削除  
  drop_na()                              # 欠損値を省く

ST_long %>% head()
```

wide に変形させた 2 個のデータを left_join() でがっちゃんこする。  
そして、完成した long 形式のデータを見てみよう。

```{r}
FH_long <- left_join(PR_CL_long, ST_long, by = c("country", "year"))　
# by = c("country", "year") は何を目印にがっちゃんこするかを示す

rmarkdown::paged_table(FH_long) # 完成品を見てみよう
```

```{r}
write.csv(x = FH_long, file = "Country and Territory Ratings and Statuses.csv", fileEncoding = "UTF-8")
```

